---
title: "Biometrie onderzoek"
authors: "Wietze van den berg(466306), Marit van Nuil()"
date: "`r Sys.Date()`"
output:
  html_document:
    css: style.css
    toc: yes
    toc_depth: 3
    toc_float:
      collapsed: yes
      smooth_scroll: yes
---

```{r setup, include=FALSE}
# DON'T TOUCH THIS
knitr::opts_chunk$set(echo = TRUE)
library(ggplot2)

```

## Inleiding

GEEF EEN HEEL KORTE INLEINDING VAN JE ONDERZOEK

::: info
Het staat je vrij een ander simpel te meten biometrisch kenmerk te onderzoeken. Voorwaarde is wel dat je twee aspecten meet (bv lichaamslengte en hoofdomtrek) en hun relatie onderzoekt, en ook dat je verschillende groepen onderzoekt (man/vrouw, jong/oud etc.). Ten slotte moeten verschillende studenten het meetwerk afwisselen en ook dat moet vastgelegd worden.
:::

::: attention
GEEF HIER JE ONDERZOEKSVRAAG
:::

Is er een locatie gebonden verschil in lengte/breedte ratio van grassprieten?

::: attention
GEEF HIER JE HYPOTHESE
:::

Er is een locatie gebonden verschil in lengte/breedte ratio van grassprieten

::: attention
GEEF HIER JE NULHYPOTHESE
:::

Er is geen locatie gebonden verschil in lengte/breedte ratio van grassprieten

### Ontwerp van het experiment

Van 40 grassprieten, gelijk verdeeld over 2 locaties en willekeurig geselecteerd in en rond de geselecteerde locatie, zal de sprietlengte en -breedte gemeten worden.

### Ontwerp het protocol

### Protocol voor meting sprietlengte en sprietbreedte

#### Benodigdheden

Maatlat, schuifmaat of meetlint. Spreadsheet om resultaten vast te leggen, met toegang hiertoe op locaties zonder internet-toegang. Je laborant-ID: een unieke identifier die jou als onderzoeker identificeert. Neem hiervoor de laatste 4 cijfers van je studentnummer.

#### Data verzamelen

Zoek, in of rond het de geselecteerde en genoteerde locatie gras. Meet vanaf de grond tot het topje van de grasspriet en de breedte op het breedste punt in millimeters. Leg dit vast in de spreadsheet, samen met je laborant-ID en gras-ID(een uniek nummer) en de naam van de stad of dorp waarin het gras is gemeten. herhaal dit tot er een totaal van 40 grassprietjes zijn gemeten.

## Uitvoering

::: attention
Je moet de onderzoeksresultaten in deze vorm opslaan:

```{=html}
<pre>
laborant_ID,gras_ID,graslengte,grasbreedte,locatie
3241,G1_03,113,104,Peins
<meer rijen met data>
</pre>
```
:::

## Analyse

### Lees je eigen data in

Om data vanuit een tekstbestand in te lezen kan je dit codeblok gebruiken, aannemend dat je data er exact zo uitzien als in bovenstaande voorbeeld:

```{r data-inlezen}
data_file <- "Data/Gras_meetingen.csv"

#data format: laborant_ID,gras_ID,graslengte,grasbreedte,locatie
biometric_data <- read.table(file = data_file,
                        header = TRUE,
                        sep = ",")

```

Let op: als je missende data hebt moet je die specificeren door dit argument toe te voegen: `na.strings = "<jouw NA symbool>"`

### Beschrijvende statistiek

LAAT ENKELE BESCHRIJVENDE STATISTISCHE WAARDES ZIEN. GEEF EEN OF MEERDERE BOXPLOTS EN HISTOGRAMMEN BESPREEK DEZE DATA EN FIGUREN KORT. KAN JE IETS ZEGGEN OVER DE DATAVERDELING?
```{r}
# The first 20 entries in the csv file
madelief_graslengte <- biometric_data$graslengte[1:20]
madelief_grasbreedte <- biometric_data$grasbreedte[1:20]

# Can you add your data here([21:40])

hist(madelief_graslengte, breaks = 5, main="Histogram van graslengte in Peins")
hist(madelief_grasbreedte, breaks = 5, main="Histogram van grasbreedte in Peins")

# Boxplot of graslengte separated by location
ggplot(biometric_data, aes(x = locatie, y = graslengte)) +
  geom_boxplot(fill = "lightblue") +
  theme_minimal() +
  labs(title = "Graslengte per locatie", x = "Locatie", y = "Graslengte (mm)")

# Boxplot of grasbreedte separated by location
ggplot(biometric_data, aes(x = locatie, y = grasbreedte)) +
  geom_boxplot(fill = "lightblue") +
  theme_minimal() +
  labs(title = "Graslengte per locatie", x = "Locatie", y = "Grasbreedte (mm)")

# Print summary values
print("Graslengte statistische waarden")
summary(biometric_data$graslengte)


print("Grasbreedte statistische waarden")
summary(biometric_data$grasbreedte)
```

### Welke verdeling?

Hoe kleiner de steekproefgrootte (*sample size*) hoe lastiger het is de onderliggende verdeling vast te stellen. Speel maar eens met dit blokje code, en verander de steekproefgrootte (`n=`) in de `rnorm()` functie en de `breaks=` in de `hist()` functie. Neem voor *n* bijvoorbeeld achtereenvolgens 10, 100, 1000, 10000, 10000 en voor *breaks* 5, 10, 50. Wanneer zie je een echte normaalverdeling verschijnen?

```{r sampling-demo, fig.asp=.6, out.width='60%', fig.align='center'}
hist_data <- data.frame(x = rnorm(n = 500))
ggplot(data = hist_data,
       mapping = aes(x = x)) +
    geom_histogram(bins = 10, fill = "gold", colour = "black") +
    theme_minimal()
```

::: attention
**Dit *experiment* met de argumenten van `rnorm()` en `hist()` moet je opnemen in je eigen RMarkdown.**\
Beantwoord deze vragen:

1.  Wat gebeurt er met de vorm van de verdeling als `n` groter wordt?
    1.  Hoe groter n word, hoe meer de histogram op een ideale normaalverdeling gaat lijken
2.  Wat gebeurt er met de spreiding van de data (x-as) als `n` groter wordt, en kan je dat verklaren?
    1.  het lijkt erop dat de spreiding groter word omdat er meer samples zijn is de kans op extreme uitschieters ook groter
3.  Waarom is bij zelfde instellingen voor `n` en `breaks` de uitkomst toch verschillend?
    1.  omdat rnorm willekeurige getallen genereert
4.  Welke minimale `n` geeft het meeste kans om een echte normaalverdeling te zien?
    1.  een n van 1000
5.  Wat voor bijzonders is er aan de hand met het `breaks` argument? Geeft de documentatie daar een verklaring voor?
    1.  met bins kan je een vector meegeven om zo heel specifiek je bin-boundaries aan te geven
:::

### Bronnen van variatie

ONDERZOEK BRONNEN VAN VARIATIE BESPREEK DIT KORT

Mogelijke variaties in meetingen komen waarschijnlijk door het feit dat het gras in Peins vers gemaaid was


### De hypothese aannemen?

VOER RELEVANTE STATISTISCHE TESTS UIT

## Reflectie op het experiment

::: info
Bespreek in je groep de volgende vragen en voeg de antwoorden toe aan je uitgewerkte onderzoeksdocument.

1.  Zijn de metingen tussen de verschillende meters ook (significant) verschillend? Zo ja, waardoor zou je de verschillen kunnen verklaren?

2.  Onderzoek de verschillen tussen locaties met betrekking tot graslengte, grasbreedte en de ratio.

3.  Zou je het protocol aanpassen na deze ervaring, of was hij voldoende duidelijk en reproduceerbaar?
:::

::: attention
#### Wat je moet inleveren

Voor de verwerking en analyse van je eigen data maak je gebruik van het aangeleverde template RMarkdown document. Daarin doorloop je dezelfde onderzoek stappen als hieronder, maar dan met je eigen data. Aan het einde van de dag gaat dat document, in originele en "geknitte" vorm, samen met je databestand, in een git repo die is opgezet volgens voorschift in de cursushandleiding. De link hiernaar toe gaat in je portfolio op eJournal. Let op dat je *alle* stappen hebt doorlopen voordat je inlevert. Gebruik ook de RStudio spellingscontrole!\
Vergeet niet jullie namen en studentnummers bovenaan de markdown te zetten!
:::
